【裁判字號】    96,簡,948
【裁判日期】    970429
【裁判案由】    綜合所得稅
【裁判全文】
臺北高等行政法院判決
                                     96年度簡字第00948號
原      告  甲○○
被      告  財政部臺北市國稅局
代  表  人  凌忠嫄（局長）住同上
訴訟代理人  乙○○
上列當事人間因綜合所得稅事件，原告不服財政部中華民國96年
10月12日台財訴字第09600362750 號訴願決定（案號：第000000
00號），提起行政訴訟。本院判決如下：
    主  文
原告之訴駁回。
訴訟費用由原告負擔。
    事  實
一、程序部分：
    本件訴訟標的之價額在新臺幣（下同）20萬元以下，依行政
    訴訟法第229 條第2 項、第1 項第2 款規定及司法院民國（
    下同）92年9 月17日院台廳行一字第23681 號令，應適用簡
    易程序，本院並依同法第233 條第1 項規定，不經言詞辯論
    ，逕行裁判。
二、事實概要：
    原告93年度綜合所得稅結算申報，漏報取自桃園縣天成醫院
    及天晟醫院薪資所得合計360,637 元，經法務部調查局北部
    地區機動工作組及財政部臺灣省北區國稅局查獲，通報被告
    歸課綜合所得總額2,672,108 元，核定漏稅額70,629元，補
    徵應納稅額36,260元，並經被告按核定所漏稅額70,629元處
    0.5 倍罰鍰35,300元（計至百元止）。原告對罰鍰不服，申
    請復查，經被告以96年6 月27日財北國稅法二字第09602165
    32號復查決定書（下稱原處分）駁回。原告仍不服，提起訴
    願遭駁回後，遂提起本件行政訴訟。
三、原告主張：其已收集所有扣繳憑單，更辦理金融憑證及網路
    報稅，已盡力做到「該注意、能注意、已都注意」及「盡力
    阻卻」任何原告能力及知識內可避免短漏報之情事，應無過
    失行為。且從未想過有扣繳義務人的僱主短漏報員工薪資，
    原告實無逃漏稅捐之意圖。一般受薪階級，非生意人，實無
    逃稅可能，原告未有動機，且未有犯意，並無過失。財政部
    臺灣省北區國稅局於95年才查到天成醫院及天晟醫院短漏報
    員工薪資，原告實在無法於93年度先知道此事。天成醫院及
    天晟醫院僱主短漏報員工薪資，已經造成多名離職員工受罰
    ，員工者是無辜受害者。據此，依行政訴訟法第4 條第1 項
    規定，求為判決：「訴願決定及原處分均撤銷。」云云。
四、被告則以：綜合所得稅係採自行申報制，有所得即應申報，
    非待收到扣繳憑單始負申報責任，扣繳單位所發之各類所得
    扣繳憑單，亦係交由所得人核對當年度收受所得正確與否之
    憑據，非申報所得之唯一憑據，且向稽徵機關查詢之所得資
    料僅供申報時參考，原告對申報內容應盡審查核對之責。行
    為時綜合所得稅電子結算申報作業要點參、三、（三）規定
    ：「納稅義務人利用本要點規定之電子憑證查詢、下載之所
    得資料或向各地區國稅局辦理臨櫃查詢之所得資料，均僅供
    申報時參考，如尚有其他來源之所得資料，仍應依法辦理申
    報；納稅義務人未依規定辦理申報致有短報或漏報情事者，
    應依所得稅法及其相關規定處罰。」原告未就實際所得予以
    申報，致漏報系爭所得即有過失。原告漏報薪資所得合計36
    0,637 元，此為原告所不爭，從而被告依所得稅法第110 條
    第1 項規定，按所漏稅額70,629元處0.5 倍罰鍰計35,300元
    ，於法並無不合。求為判決駁回原告之訴等語。
五、按所得稅法第2 條第1 項規定：「凡有中華民國來源所得之
    個人，應就其中華民國來源之所得，依本法規定，課徵綜合
    所得稅。」第71條第1 項前段規定：「納稅義務人應於每年
    5 月1 日起至5 月31日止，填具結算申報書，向該管稽徵機
    關，申報其上1 年度內構成綜合所得總額…之項目及數額，
    以及有關減免、扣除之事實，並應依其全年應納稅額減除…
    扣繳稅額及可扣抵稅額，計算其應納之結算稅額，於申報前
    自行繳納。」第110 條第1 項規定：「納稅義務人已依本法
    規定辦理結算申報，但對依本法規定應申報課稅之所得額有
    漏報或短報情事者，處以所漏稅額2 倍以下之罰鍰。」
六、原告93年度綜合所得稅結算申報，漏報取自天成醫院薪資所
    得329,636 元、天晟醫院薪資所得31,001元，合計360,637
    元，經法務部調查局北部地區工作組及財政部臺灣省北區國
    稅局查獲天成醫院、天晟醫院幫助原告漏報系爭薪資所得，
    通報被告處理，經被告審理原告違章成立，核定漏稅額70,6
    29元，補徵應納稅額36,260元之事實，為兩造所不爭，並有
    天成醫院95年10月4 日93年度綜合所得稅更正註銷通知書（
    原處分卷第5 頁）、天成醫院及天晟醫院補正各類所得扣繳
    暨免扣繳憑單（第4 、10頁）、財政部臺灣省北區國稅局95
    年10月11日北區國稅楊梅二字第0950003255號函（第6 頁）
    及95年9 月13日北區國稅中壢二字第0950005216號函（第12
    頁）、綜合所得稅結算申報書（第40頁）、綜合所得稅核定
    通知書（第21頁）附原處分卷可稽，為可確定之事實。
七、本件之爭執，在於原告漏報薪資所得，是否有故意或過失，
    而構成漏稅罰之要件？經查：
  (一)原告93年度綜合所得稅結算申報，短漏報原告取自天成醫院
    、天晟醫院系爭薪資所得，違反前揭所得稅法第71條第1 項
    之申報義務，已構成客觀違章狀況。綜合所得稅結算申報採
    自動報繳制，納稅義務人自知有所得即有據實申報之公法義
    務，此一公法義務不待稽徵機關促其申報即已存在，並不因
    有無收到扣繳憑單或支付者有無正確上傳至自然人憑證之網
    路作業系統而有不同，違反此等義務又無不可歸責之事由，
    自難卸免故意過失之責。又漏稅行政違章之行為態樣為純正
    之不作為，著重在自動報繳期限內「應作為而不作為」，而
    其有無「故意、過失」主觀歸責事由及其主觀責任之內涵，
    均僅著眼於「該不作為」本身。原告有取得系爭薪資所得之
    事實，卻未予申報，亦未於稽徵機關查獲前自動補報，縱非
    故意，仍難卸免其過失漏報之責任，參諸司法院釋字第 275
    號解釋，自應受罰。原告主張：其已收集所有扣繳憑單，辦
    理金融憑證及網路報稅，已盡做到「該注意、能注意、已都
    注意」及「盡力阻卻」任何原告能力及知識內可避免短漏報
    情事，應無過失行為，僱主漏報不應處罰員工云云，要非可
    採。
  (二)從而，被告依前揭所得稅法第110 條第1 項規定，按核定所
    漏稅額70,629元處0.5 倍之罰鍰35,300元（70,629元 ×0.5
    ）（計至百元止），並未違反「稅務違章案件裁罰金額或倍
    數參考表」規定，亦無裁量怠惰、裁量逾越或裁量濫用之違
    法情事，亦屬合法。
八、綜上所述，被告核處罰鍰金額35,300元（計至百元止），並
    無違誤，訴願決定遞予維持，亦無不合，原告徒執前詞，訴
    請撤銷，為無理由，應予駁回。
據上論結，本件原告之訴為無理由，依行政訴訟法第98條第1 項
前段、第233 條第1 項，判決如主文。
中    華    民    國    97    年     4    月   29     日
                     臺北高等行政法院第五庭
                                     法  官  胡  方  新
上為正本係照原本作成。
本件以訴訟事件所涉及之法律見解具有原則性者為限，始得於本
判決送達後20日內向本院提出上訴狀並表明上訴理由，如已於本
判決宣示後送達前提起上訴者，應於判決送達後20日內補具上訴
理由（均按他造人數附繕本），且經最高行政法院許可後方得上
訴。
中    華    民    國    97    年    4     月    29    日
                                    書記官  黃  玉  鈴


司法院資訊處製作；財團法人民間司法改革基金會備份。
